【裁判字號】    95,上訴,1130
【裁判日期】    951205
【裁判案由】    毒品危害防制條例
【裁判全文】
臺灣高等法院臺南分院刑事判決        95年度上訴字第1130號
上  訴  人
即  被  告  甲○○
上列上訴人因違反毒品危害防制條例案件，不服臺灣雲林地方法
院95年度訴字第498號中華民國95年9月14日第一審判決（起訴案
號：臺灣雲林地方法院檢察署95年度毒偵字第748號），提起上
訴，本院判決如下：
    主  文
上訴駁回。
    事  實
一、甲○○前因施用第一、二級毒品案件，經臺灣雲林地方法院
    以94年度毒聲字第207號裁定令入臺灣雲林看守所附設勒戒
    所觀察、勒戒後，經觀察、勒戒執行完畢，認無繼續施用毒
    品之傾向，於民國94年10月13日予以釋放出所，並經臺灣雲
    林地方法院檢察署檢察官於94年10月31日以94年度毒偵緝字
    第82號為不起訴處分確定。詎其仍不知悔改，於前開觀察、
    勒戒執行完畢釋放後，五年內復分別基於施用第一、二級毒
    品之概括犯意，自95年2月中旬某日起，至同年5月25日14時
    30分許止，在其雲林縣西螺鎮新安里新社39之7號住所，或
    在二崙鄉○○○○○道路路邊等地，以將海洛因摻水置於針
    筒內，注射於右手臂血管之方式，連續施用第一級毒品海洛
    因多次；另自95年2月中旬某日起至同年5月20日止，在同上
    處所等地，以將安非他命置於玻璃球內，用火燒烤後吸食其
    煙霧之方式，連續施用第二級毒品安非他命多次。嗣於95年
    5 月28日上午11時30分許，為警在雲林縣二崙鄉○○村○○
    道路旁查獲，並當場在其身上及所駕駛車牌WQ─7888號自小
    客車內，扣得海洛因1小包（驗餘淨重0.2公克，空包裝袋重
    0.17公克）及注射針筒8支，經採尿送驗結果呈「嗎啡陽性
    、甲基安非他命陽性」反應，而悉上情。
二、案經雲林縣警察局西螺分局報告臺灣雲林地方法院檢察署檢
    察官偵查起訴。
    理  由
甲、證據能力部分：
    本件經被告甲○○於本院審判期日當庭表示認罪，而以簡式
    審判程序加以審理，有本院95年11月21日審判筆錄在卷足憑
    。則依刑事訴訟法第273條之2、第159條第2項規定，不適用
    傳聞法則有關限制證據能力相關規定，合先敘明。
乙、實體部分：
    訊據被告甲○○對上揭犯罪事實坦承不諱，其為警查獲時所
    採集尿液經送詮昕科技股份有限公司，以ＥＩＡ酵素免疫分
    析法及ＧＣ／ＭＳ氣相層析質譜儀法檢驗結果，均呈鴉片類
    、嗎啡、安非他命及甲基安非他命陽性反應，有被告尿液送
    檢真實姓名對照表1份及詮昕科技股份有限公司於95年6月8
    日所出具之濫用藥物尿液檢驗報告書1份附卷可稽（見偵卷
    第23、24頁）。又扣案之白色可疑粉末1小包，經送法務部
    調查局以化學呈色法、氣相層析質譜儀分析法檢驗，含第一
    級毒品海洛因成分（驗餘淨重0.2公克，空包裝袋重0.17公
    克），有法務部調查局95年7月25日調科壹字第160003099號
    鑑定通知書附卷足憑，復有注射針筒8支扣案足證，堪認被
    告之自白與事實相符，自得採為論罪之依據。又被告前因施
    用第一、二級毒品案件，經台灣雲林地方法院以94年度毒聲
    字第207號裁定令入臺灣雲林看守所附設勒戒所觀察、勒戒
    後，經觀察、勒戒執行完畢，認無繼續施用毒品之傾向，於
    民國94年10月13日予以釋放出所，並經臺灣雲林地方法院檢
    察署檢察官於94年10月31日以94年度毒偵緝字第82號為不起
    訴處分確定，有臺灣高等法院被告前案紀錄表在卷可查，是
    被告於觀察、勒戒執行完畢釋放後五年內再犯本件連續施用
    第一級毒品、第二級毒品罪，應堪認定，本件事證明確，被
    告犯行已堪認定，應予依法論科。
丙、論罪科刑:
    (1)被告行為後，刑法業於94年2月2日公布，於95年7月1日施
      行，其中與本案有關者有刪除刑法第56條，修正第2條、
      第38條、第51條。按「行為後法律有變更者，適用行為時
      之法律，但行為後之法律有利於行為人者，適用最有利於
      行為人之法律」，現行刑法第2條第1項定有明文，此條規
      定乃與刑法第1條罪刑法定主義契合，而貫徹法律禁止溯
      及既往原則，係規範行為後法律變更所生新舊法律比較適
      用之準據法，是刑法第2條本身雖經修正，但其既屬適用
      法律之準據法，本身尚無比較新舊法之問題，應一律適用
      裁判時之現行刑法第2條規定以決定適用之刑罰法律，先
      予說明。又以本次刑法修正之比較新舊法，應就罪刑有關
      之共犯、未遂犯、想像競合犯、牽連犯、連續犯、結合犯
      ，以及累犯加重、自首減輕暨其他法定加減原因（如身分
      加減）與加減例等一切情形，綜其全部罪刑之結果而為比
      較，有最高法院95年5月23日95年度第八次刑庭會議決議
      意旨可資參照。
    (2)按海洛因、安非他命分屬毒品危害防制條例第2條第2項第
      1款、第2款所定之第一級及第二級毒品，不得非法持有、
      施用，核被告甲○○所為，係分別犯毒品危害防制條例第
      10條第1項及同條第2項之施用第一級毒品罪及施用第二級
      毒品罪，其每次施用前、後持有第一級毒品、第二級毒品
      之低度行為，為嗣後施用之高度行為所吸收，均不另論罪
      。
    (3)被告行為後，刑法第56條關於連續犯之規定業於95年7月1
      日修正刪除生效，該連續犯規定刪除後，除法理上合於接
      續犯、包括一罪之情形仍可認為構成單一之犯罪外，其於
      數犯罪行為之情形，即應依刑法第51條之規定予以分論併
      罰。經依刑法第2條第1項比較新、舊法之結果，認本件被
      告前後多次施用第一級毒品、第二級毒品之行為，並無適
      用行為後之新法較有利於被告之情形，自應適用行為時即
      修正前刑法第56條關於連續犯之規定。是被告先後多次施
      用第一級毒品、第二級毒品之行為，其時間緊接，方法相
      同，觸犯構成要件相同之罪名，顯係基於概括犯意為之，
      均為連續犯，應依修正前刑法第56條連續犯之規定分別論
      以一罪，並均加重其刑。其所犯上開二罪之間，犯意個別
      、行為互殊，應予分論併罰。
    (4)又被告行為後，刑法第51條關於數罪併罰定其應執行刑之
      規定業經修正，其中第5款由原條文：「宣告多數有期徒
      刑者，於各刑中之最長期以上，各刑合併之刑期以下，定
      其刑期。但不得逾20年」，修正為：「宣告多數有期徒刑
      者，於各刑中之最長期以上，各刑合併之刑期以下，定其
      刑期。但不得逾30年」，比較新、舊法結果，適用被告之
      行為時法律即舊法，定其應執行之刑，較有利於被告，爰
      依修正前刑法第51條第5款定其應執行之刑。
    (5)扣案之海洛因1小包（驗餘淨重0.2公克，空包裝袋重0.17
      公克），係第一級毒品，應依毒品危害防制條例第18條第
      1項前段規定沒收銷燬之；至扣案之注射針筒8支係被告所
      有供其施用第一級毒品海洛因所用之物，業據被告供承在
      卷，雖刑法第38條已於被告行為後修正，依據修正後刑法
      第38條第1項規定，供被告犯罪所用之物仍應予沒收，然
      前已敘及本件應適用修正前刑法第56條、第51條之規定，
      對被告最為有利，為避免同一犯行割裂適用修正前及修正
      後刑法，故本件就被告供犯罪所用之物，仍應適用修正前
      刑法第38條第1項第2款規定沒收之。
丁、原判決以被告罪證明確，因予適用毒品危害防制條例第10條
    第1項、第2項，刑法第11條第1項前段、第2條第1項前段、
    修正前刑法第56條、第51條第5款、第38條第1項第2款之規
    定，併審酌被告前經觀察勒戒、強制戒治等程序，仍不知悔
    改，復繼續沾染毒品惡習，其施用第一級毒品、第二級毒品
    行為對於自身危害程度非輕、其犯罪之動機、目的、手段，
    暨犯後坦承犯行、態度良好等一切情狀，對被告所犯施用第
    一級毒品罪，量處有期徒刑九月；對被告所犯施用第二級毒
    品罪，量處有期徒刑五月，並定其應執行刑，為有期徒刑一
    年一月，以資懲儆。
戊、本院經核，原判決認事用法，均無違誤，量刑亦稱妥適。被
    告上訴意旨以，原判決量刑過重，指摘原判決不當云云。查
    被告一再施用毒品，於經觀察勒戒後，仍不知悔改，又再度
    施用毒品，則原判決對被告所犯施用第一毒品罪及第二級毒
    品罪，分別量處有期徒刑九月及五月，並定應執行刑為有期
    徒刑一年一月，符合罪刑相當原則，核屬妥適。被告上訴意
    旨，指摘原判決量刑過重，為無理由，應予駁回。
據上論斷，應依刑事訴訟法第368條，判決如主文。
本案經檢察官劉得鉦到庭執行職務。
中    華    民    國    95    年    12    月    5     日
                  刑事第六庭    審判長法  官  蔡崇義
                                      法  官  董武全
                                      法  官  曾文欣
以上正本證明與原本無異。
施用第一級毒品罪，如不服本判決，應於收受本判決後十日內向
本院提出上訴書狀。其未敘述上訴理由者並得於提起上訴後十日
內向本院補提理由書狀（均須按他造當事人之人數附繕本）「切
勿逕送上級法院」。
施用第二級毒品罪不得上訴。
                                      書記官  李育儒
中    華    民    國    95    年    12    月    7     日
附錄法條：
毒品危害防制條例第10條：
施用第一級毒品者，處6月以上5年以下有期徒刑。
施用第二級毒品者，處3年以下有期徒刑。


司法院資訊處製作；財團法人民間司法改革基金會備份。
